【裁判字號】    97,金,40
【裁判日期】    971231
【裁判案由】    損害賠償
【裁判全文】
臺灣臺中地方法院民事裁定                97年度金字第40號
原      告  寅○○
            癸○○
            丑○○
被      告  丙○○
            子○○
            辰○○
            辛○○
            己○○
            甲○○
            壬○○
            乙○○
            戊○○
            庚○○
            卯○○
            巳○○
            聯合生技國際股份有限公司
兼  上一人
法定代理人  丁○○
上列當事人間請求損害賠償事件，原告提起刑事附帶民事訴訟，
經本院刑事庭裁定移送 (95年度附民字第394號)，本院裁定如下
：
    主      文
原告之訴及其假執行之聲請均駁回。
訴訟費用由原告寅○○負擔百分之九十五、原告癸○○負擔百分
之三、原告丑○○負擔百分之二。
    理      由
一、按刑事訴訟諭知無罪、免訴或不受理之判決者，除經原告之
    聲請，應將附帶民事訴訟移送管轄法院之民事庭外，應以判
    決駁回原告之訴，刑事訴訟法第503條第1項定有明文。是以
    刑事法院依同法第504條第1項規定，將附帶民事訴訟以裁定
    移送於該法院民事庭者，以刑事部分宣告被告有罪之判決者
    為限。至刑事訴訟諭知無罪之判決，或實質上為無罪，僅因
    屬裁判上一罪，而不另為無罪之諭知者，倘刑事法院未經聲
    請，即將該附帶民事訴訟以裁定移送於民事庭時，其訴為不
    合法，受移送之民事庭應以裁定駁回之，最高法院93年度台
    抗字第656號著有裁定意旨可資參照。
二、本件原告起訴主張：被告丙○○與刑事同案被告張簡清欽（
    業經本院刑事庭發佈通緝中，尚非本件刑事附帶民事訴訟之
    移送被告）於民國93年10月27日在台北市松山區○○○路○
    段130巷9號14樓創立聯合生技國際股份有限公司（下稱聯合
    公司），由被告林家瑞擔任董事長，由刑事同案被告許世明
    、陳宏傑（業經本院刑事庭駁回原告刑事附帶民事之起訴請
    求），監察人宋國賓（情形同張簡清欽），財務長即被告己
    ○○、監察委員即被告甲○○、戊○○等，總公司負責各分
    公司業務推展及整合工作，並將各分公司收得會員之資金匯
    集在總公司，所有資金由總公司統籌運用，被告等基於共同
    常業詐欺之犯意聯絡，自93年10月間起，分別由被告子○○
    、庚○○負責新竹分公司、被告蔡銘峰、謝茹茵、辛○○負
    責臺中分司、被告丙○○與張簡清欽負責高雄總管理處，對
    外廣告表示，該公司於南投草屯、雲林古坑等處設立蝴蝶蘭
    組培場，從事蝴蝶蘭種苗組織栽培，成本每株新台幣（下同
    ）3元、以每株15元之價格出售予農民或，獲利高達4倍，且
    每年可外銷7,000萬株，商機龐大，欲以召集特別股東之方
    式募集資金，聲稱若投資每單位22,000元，即可加入成為特
    別股東，於其後13個月每月20號可領取紅利，平均報酬達百
    分之60，亦即13個月後可連本帶利領回35,000元，另約明若
    介紹他人加入，每單位可獲得2,000元獎金，原告不疑有他
    ，乃(一)原告癸○○於同年94年9月30日與被告聯合公司簽訂
    產業共同發展合約書購買4單位，共計8萬8千元；(二)原告丑
    ○○於同年10月28日與被告聯合公司簽訂產業共同發展合約
    書購買3單位，共計6萬6千元；(三)原告寅○○於同年11月30
    日與被告聯合司簽訂產業共同發展合約書，購買108單位，
    共計2,3 76,000元，並於同年11月14日匯款120萬元、同年
    月18日匯款372,500元及485,000元、同年月21日匯款494,97
    0元（共匯款2,552,470元）予被告，其中13萬元為手續費；
    46,470元為代辦費，被告等僅於同年12月20日給付原告寅○
    ○紅利108,000元；該公司於95年1月因涉嫌常業詐欺及吸金
    ，已經臺灣臺中地方法院檢察署檢察官提起公訴，被告等基
    於共同常業詐欺之犯意聯絡，自93年10月起，以被告聯合公
    司招募股東為名，約定繳納會費、加入會員後，不論公司盈
    虧，無須推廣商品或勞務，每個月被告即定期給付會員可等
    值兌換現金之紅利積點，若會員再介紹他人加入，每單位可
    獲得2,000元之獎金之詐術，致使原告誤認被告聯合公司之
    經營體制良好，因而陷於錯誤，加入會員，購買點數，並匯
    款金額不等之金額，致生原告之損害。又被告明知以其所有
    之蝴蝶蘭組培場規模大小，並無每年生產7,000萬株蝴蝶蘭
    、佔台灣每年出口銷量將進九成之可能，仍以聯合公司為名
    義、投資蝴蝶蘭產業為號召，聲稱掌握培植蝴蝶蘭核心技術
    ，只要投資即可有高達六成之投資報酬率，以上開誇大不實
    之網頁及文宣廣告詐欺原告，使其陷於錯誤，相信公司之蝴
    蝶蘭產業獲得巨大利益，而與被告簽定蝴蝶蘭之產業共同發
    展合約並交付投資款項，造成原告受有損害，爰以起訴狀撤
    銷意思表示，並依民法第179條、第28條、第184條第1項前
    段、第185條、第188條第1項本文訴請被告返還已給付之金
    錢及連帶賠償原告所受之損害等語，並聲明：被告應連帶給
    付原告癸○○88,000元、丑○○66,000元、原告寅○○260
    萬元，及均自刑事附帶民事起訴狀繕本送達被告翌日起至清
    償日止，按年息百分之5計算之利息。
三、惟查，被告就其被訴涉有常業詐欺罪嫌部分，業經本院95年
    度金重訴字第2264號、96年度金重訴字第1437號，認被告既
    確實有投資之情形，並曾經給付紅利、獎金，其等依約收受
    會員繳納之投資款，主觀上難認有何不法所有之意圖，又無
    證據足以證明被告假藉與訴外人龍騰公司、綠益康公司、大
    陸太平盛世酒廠簽訂契約，施以詐術欺騙投資者，且多數投
    資者之主要目的，係希望藉著投資獲得高額之紅利、獎金，
    不因聯合公司與他公司簽訂之契約能否順利履行而影響其投
    資意願，投資者亦未因此而陷於錯誤，難認被告有何詐欺取
    財之犯行，因此部分與被告所違反銀行法第125條第1項後段
    、第3項、公平交易法第35條第2項之犯罪行為，有牽連犯之
    裁判上一罪關係，故不另為無罪之諭知（參照刑事判決書第
    59頁至第65頁）。
四、綜上所述，本件原告以被告被訴犯常業詐欺罪事實致其受有
    損害提起本件刑事附帶民事訴訟，既經刑事庭不另為無罪之
    諭知者，復查，本院刑事法院又無原告聲請將上開附帶民事
    訴訟以裁定移送於民事庭之情形，揆諸首開說明，自應以其
    訴為不合法，裁定駁回之。原告之訴既經駁回，其假執行之
    聲請亦失所附麗，應併駁回。
五、依民事訴訟法第249條第1項第6款、第78條、第85條第1項但
    書，裁定如主文。
中    華    民    國    97    年    12    月    31    日
                  民事第三庭  法  官  許石慶
正本係照原本作成。
如不服本裁定，應於送達後10日內向本院提出抗告狀，並繳納抗
告裁判費新臺幣1,000元。
中    華    民    國    97    年    12    月    31    日
                              書記官


司法院資訊處製作；財團法人民間司法改革基金會備份。
